【裁判字號】    89,訴,3346
【裁判日期】    891219
【裁判案由】    清償債務
【裁判全文】
臺灣臺中地方法院民事判決  八十九年度訴字第三三四六號
    原      告  國際綜合證券股份有限公司台中港分公司
                              .
    法定代理人  甲○○        .
    訴訟代理人  張昱裕律師
    被      告  乙○○      住.
右當事人間請求清償債務事件，本院判決如左：
    主      文
被告應給付原告新臺幣伍拾玖萬壹仟陸佰壹拾玖元，及自民國八十九年十月二十二日
起至清償日止，按年利率百分之五計算之利息。
訴訟費用由被告負擔。
本判決於原告以新臺幣壹拾玖萬柒仟元供擔保後得假執行。但被告如於假執行程序實
施前，以新臺幣伍拾玖萬壹仟陸佰壹拾玖元為原告預供擔保後，得免予假執行。
    事      實
甲、原告方面：
一、聲明：(一)如主文第一項所示。(二)願供擔保請准予宣告假執行。
二、陳述：
  (一)緣被告於民國（下同）八十九年六月二十九日親至原告營業處與原告訂定「委託
    買賣證券受託契約」，並同時開設買賣股票之交易帳戶，及填妥國際綜合證券開
    戶契約及相關文件約定書。被告旋於同年月三十日凌晨以電子交易之電話語音下
    單方式委託原告買進「國際○三」認購權證，累計成交三十筆，共六百三十三張
    ，成交金額為新台幣（下同）一百八十九萬八千七百三十三元，而依證券交易程
    序，被告本應於七月四日前給付前開金額予原告進而轉給付於台灣證券交易所以
    履行證券交割義務，惟被告於七月四日當日經原告公司人員迭以電話告知並催繳
    後，仍未依約履行交割股款義務，顯已違約交割。
  (二)兩造間委託買賣受託契約第八條約定：委託人對於受託人不如期完全履行交付交
    割代價或交割證券者，即為違約，受託人得處分因委託買賣關係所收受委託人之
    財物，並將處分所得代價得抵充委託人不履行之債務，如有不足，並得向委託人
    追償；又依「台灣證券交易所股份有限公司證券經紀商受託契約準則」第十九條
    規定，委託人不按期履行交割代價或交割證券者，即為違約，其與證券經紀商所
    定委託買賣證券受託契約當然終止，受託證券經紀商應即註銷其委託買賣帳戶，
    申報違約，並應委託他證券經紀商在證券交易所集中交易市場予以代辦交割手續
    ，處理所得抵充委託人因違約所生債務後，如有不足，得向委託人追償；另「台
    灣證券交易所股份有限公司營業細則」第九十一條第一項亦規定，委託人不如期
    履行交割義務者，即為違約，證券經紀商應於違約當日下午六時前申報違約，並
    應立即代辦交割手續等相關規定。原告即於七月五日委託他證券商全數賣出前開
    「國際○三」認購權證，所得價款為一百三十萬零七千一百一十四元，經抵充被
    告應給付之交割款後，尚不足五十九萬一千六百一十九元。原告除將前開被告違
    約事由向台灣證券交易所申報並提出書面報告外，並以存證信函催告被告償付前
    揭價款，然未獲被告置理，爰依委託買賣證券受託契約第八條之約定，請求被告
    給付如訴之聲明所示。
  (三)對被告抗辯所為之陳述：
  (1)依原告開戶流程，客戶於開戶後，如有申請語音下單，原告並非即將證券存摺，
    （存摺上有帳號）交給客戶，而係只交給客戶密碼條（密碼條上只有姓名及密碼
    ），其帳號係直接口頭告知，以方便客戶可於開戶後立即下單。茍被告所辯密碼
    遺失被盜可信，則該持有密碼之人事實上不知帳號，根本無從下單。按依原告提
    供之語音下單操作卡下單流程，下單時應先行輸入分公司代號，再分別輸入帳號
    及密碼，始可進行下單操作，故被告縱使密碼單遭人盜取，如不知帳號亦不可能
    語音下單。且縱使下單買賣，該使用者又如何直接獲取利益？且因該使用者未取
    得存摺，縱使盜用密碼下單買賣股票獲利，又如何得知交割款須存入何銀行？並
    如何於賣出後領取款項？
  (2)原告員工分別於七月四日交割當日上午十時十九分及下午一時三十分撥打被告行
    動電話催款時，被告在通話中不僅承認有委託下單買「國際○三」認購權證，亦
    與原告員工具體討論到就交割款項會到彰化銀行以匯款方式處理，被告當時確有
    承認下單交易。
三、證據：提出國際綜合證券開戶契約及相關文件約定書影本一份、被告語音下單交
    易明細表及交割憑單影本各乙份、菁英綜合證券股份有限公司合併買賣報告書暨
    交割憑單影本一份、國際綜合證券台中港分公司處理客戶乙○○違約交割案之報
    告影本一份、存證信函影本一份、語音下單操作卡正本一份、錄音帶一捲及譯文
    一份為證。
乙、被告方面：
一、聲明：(一)原告之訴及其假執行之聲請均駁回。(二)如受不利判決，願供擔保請免予
    假執行。
二、陳述：被告雖有與原告訂定「委託買賣證券受託契約」，但實際下單之人並非被
    告，被告於開戶後將原告所交之密碼及資料放在背包內，並置於機車腳踏墊上，
    該背包於被告進入超商買東西後即遭竊，因被告不知要掛失，所以未去掛失；原
    告於交割日打電話來催款時，被告正在睡覺所以才承認有下單，待醒來後有告訴
    原告並未下單；且下單之時間被告正在超商工作，若被告有以電話語音下單，則
    應有通聯紀錄。
    理      由
一、原告起訴主張：被告於八十九年六月二十九日與原告訂定「委託買賣證券受託契
    約」，並同時開設買賣股票之交易帳戶，及填妥國際綜合證券開戶契約及相關文
    件約定書，於上開契約第八條約定於被告對於原告不如期完全履行交付交割代價
    或交割證券者，即為違約，原告得處分因委託買賣關係所收受被告之財物，並將
    處分所得代價得抵充被告不履行之債務，如有不足，並得向被告追償。而被告於
    同年月三十日凌晨以電子交易之電話語音下單方式委託原告買進「國際○三」認
    購權證，累計成交三十筆，共六百三十三張，成交金額為一百八十九萬八千七百
    三十三元，而依證券交易程序，被告本應於七月四日前給付前開金額予原告進而
    轉給付於台灣證券交易所以履行證券交割義務，惟被告於七月四日當日經原告公
    司人員迭以電話告知並催繳後，仍未依約履行交割股款義務，顯已違約交割，原
    告即於七月五日委託他證券商全數賣出前開「國際○三」認購權證，所得價款為
    一百三十萬零七千一百一十四元，經抵充被告應給付之交割款後，尚不足五十九
    萬一千六百一十九元，原告以存證信函催告被告償付前揭價款，然未獲被告置理
    ，爰依兩造上開契約第八條之約定，請求被告給付如訴之聲明所示。被告對於上
    開認購權證因違約交割遭處分賣出，所得價款抵充交割款後，尚不足五十九萬一
    千六百一十九元等事實雖不爭執，然被告仍以：被告並非實際下單之人，而係開
    戶後被告將密碼置於背包內一併被偷，但未去掛失；而原告於交割日打電話來催
    款時，被告正在睡覺所以才承認有下單，待醒來後有告訴原告並未下單等語資為
    抗辯。從而本件兩造爭執要點為：被告究竟有無以語音下單委託原告買入上開認
    購權證？
二、原告主張：被告曾於八十九年六月三十日凌晨零時十二分十三秒起至十時二十二
    分三十一秒止，陸續以電話語音下單，原告受託後依約買入「國際○三」認購權
    證，累計成交三十筆，共六百三十三張，成交金額為一百八十九萬八千七百三十
    三元，而被告未於七月四日前履行交割股款義務，原告遂於七月五日委託他證券
    商全數賣出上開認購權證，所得價款為一百三十萬零七千一百一十四元，經抵充
    被告應給付之交割款後，尚不足五十九萬一千六百一十九元，原告並曾以存證信
    函催告被告償付上開不足款項等情，業有原告提出之語音下單交易明細表及交割
    憑單影本各乙份、菁英綜合證券股份有限公司合併買賣報告書暨交割憑單影本一
    份、國際綜合證券台中港分公司處理客戶乙○○違約交割案之報告影本一份及存
    證信函影本一份為證，被告雖否認有語音下單委買上開認購權證之事實，惟查：
  (一)依兩造訂定「委託買賣證券受託契約」第二款之規定，被告得以電話語音下單委
    託原告買買證券，而依原告之語音下單操作卡所述之操作流程，使用者必須輸入
    帳號或身分證字號後，再輸入密碼始能完成語音下單，此均有原告提出之上開約
    定書影本及語音下單操作卡在卷足按，故如果僅持有密碼而不知帳號者，並無法
    進行語音下單。又被告另與原告訂定證券商客戶開設有價證券集中保管帳戶契約
    書，被告所有買賣證券均經由集中保管帳戶買入或賣出，此有上開契約書影本一
    份在卷足憑，故如非開戶者本人，縱使委託原告買賣證券，因證券均集中保管於
    客戶之集中保管帳戶中，如無本人之開戶印鑑，均無法從上開買賣證券之行為獲
    取利益。從而被告抗辯上開密碼遭人盜用等情，顯難採信。
  (二)原告營業員阮詩媚、石佩民於交割期限之末日即八十九年七月四日以電話通知被
    告交割時，被告曾坦承有語音下單，此有原告提出之電話錄音譯文一份在卷可稽
    ，而被告對於上開通話內容亦不爭執，且上開通話內容為：「（阮：你有買國際
    ０３嘛！劉：嗯）；（石：劉先生，你好！我這邊國際證券，然後你今天那個缺
    款，你要過來入錢還是用匯款的？劉：嗯．．．）；（石：因為銀行現在在催我
    們，我想確定一下，你是要過來這邊入錢，還是怎麼樣？劉：應該用匯款的。）
    （石：你大概會到哪家銀行匯款？劉：應該會到彰化這邊吧）」等語，揆之被告
    應答明確，內容尚包括匯款銀行，豈係睡夢初醒所能應答？故被告辯稱其上大夜
    班，接電話時正在睡覺才會承認等語，顯不足採信。
  (三)綜上所述，本件被告於原告營業員電催交割時既已坦承語音下單委託原告購入上
    開認購權證，且參諸語音下單除必須輸入密碼外，尚須輸入帳號或身分證字號，
    如非當事人本人顯無法得知上開資料，且非當事人縱使冒名語音下單後，因證券
    集中保管買賣，而無法獲取利益，故被告抗辯密碼遺失遭人盜用等情，顯不足採
    信，從而原告主張被告以語音下單委託買入上開認購權證之事實，應堪採信。
  (四)被告雖另請求調閱其在超商工作之出勤紀錄及超商電話之通聯紀錄，用以證明其
    未以語音下單之事實，惟本院認為縱使被告於語音下單時間確實在超商工作，然
    語音下單之電話並無限制，故調閱上開紀錄並無法證明被告並未語音下單，從而
    被告上開證據調查之聲請應屬不必要之證據調查，應併予駁回，附此敘明。
三、本件被告以語音下單委託原告買進「國際○三」認購權證，成交金額為一百八十
    九萬八千七百三十三元，被告未依約交割已如前述，依委託買賣證券受託契約第
    八條之約定，原告即得處分上開認購權證，並將所得款項抵充被告應給付之交割
    款，並向被告追償不足額部分。從而本件原告請求被告給付五十九萬一千六百一
    十九元及自起訴狀繕本送達翌日即八十九年十月二十二日起至清償日止，按年利
    率百分之五計算之法定利息，為有理由，應予准許。
四、兩造陳明願供擔保請為宣告假執行或免為假執行，均核無不符，爰分別酌定如主
    文第三項所示之相當擔保金額准許之。
五、本件事證以臻明確，兩造其餘之攻擊防禦方法及舉證，均已無礙於本院上開審認
    ，本院自毋庸逐一論駁，併此敘明。
六、據上論結，本件原告之訴為有理由，依民事訴訟法第七十八條、第三百九十條第
    二項、第三百九十二條，判決如主文。
中      華      民      國    八十九    年    十二      月    十九      日
                        臺灣臺中地方法院民事第四庭
~B法      官  陳毓秀
右為正本係照原本作成
如對本判決上訴，須於判決送達後廿日內向本院提出上訴狀
中      華      民      國    八十九    年    十二      月    十九      日
~B法院書記官


司法院資訊處製作；財團法人民間司法改革基金會備份。
